【裁判字號】    92,訴,1455
【裁判日期】    920619
【裁判案由】    侵權行為損害賠償
【裁判全文】
臺灣臺北地方法院民事判決  九十二年訴字第一四五五號
    原      告  戊○○
    被      告  乙○○
    被      告  丁○○
    被      告  丙○○
    右  三  人
    訴訟代理人  甲○○
右當事人間侵權行為損害賠償事件，本院判決如左：
    主    文
原告之訴及假執行之聲請均駁回。
訴訟費用由原告負擔。
    事    實
壹、原告方面：
一、聲明：
    (一)被告應給付原告新台幣（以下同）一百六十八萬元，及自起訴狀繕本送達次日
      起（即九十二年一月十一日）至清償日止，按年息百分之五計算之利息。
    (二)願供擔保請准宣告假執行。
    訴訟標的：侵權行為之損害賠償請求權
二、陳述：（見附帶民事起訴狀）
    丁○○、乙○○兄弟成立「全球統一集團」，以全球統一國際企業股份有限公司
    （下稱：全球統一公司）為中心，由乙○○擔任該公司及建金國際企業股份有限
    公司（下稱：建金公司）董事長，丁○○為集團總裁，丙○○為集團執行長及旗
    下建鑫電子科技股份有限公司（下稱；建鑫公司）、全球中央國際企業股份有限
    公司（下稱；全球中央公司）董事。三人明知全球統一集團營業項目不包買賣未
    上市（櫃）股票，竟意圖為自己不法之所有，經由不知情營業員向顧客表示，公
    司極力輔助多家獲利之未上市（櫃）公司，待此等公司上市（櫃）時將獲利豐厚
    ，並詐稱交易熱絡，一股難求，全球統一公司等亦對上述公司投資云云。致原告
    不疑有他，於八十八年九月七日、十日，以每股十六元價格，分別購買飛中電腦
    股份有限公司（下稱：飛中公司）五千股、十萬股，並交付股票於原告。八十八
    年十一月二十六日，因被告等人經檢察官指揮搜索查獲，原告始知受騙。被告所
    為均成立詐欺罪。
三、證據：提出申購書影本二張、飛中公司股票影本四張。
貳、被告方面：
一、聲明：（見審理卷第一二八頁）
    駁回原告之訴。訴訟費用由原告負擔。
二、陳述：（見審理卷第一二八至一三０、一六六頁）
  (一)原告係基於自由意志獨立判斷，以決定購買何種股票，應自行承擔相關風險。被
    告及公司員工對於原告所持飛中股票亦投資購入，迄未出售。原告購買股票之風
    險，應自行承擔損失。
  (二)本件原告起訴求償已逾侵權行為損害賠償請求權之二年時效。
三、證據：提出台灣台北地方法院九十二年度訴字第一四六０號民事判決書。
、本院依職權調取本院八十九年自字第八二五號刑事案卷。
    理    由
一、按民法就侵權行為設有下列規定：
    (1)因故意或過失，不法侵害他人之權利者，負損害賠償責任（民法第一百八十四
      條第一項前段）。
    (2)因侵權行為所生之損害賠償請求權，自請求權人知有損害及賠償義務人時起，
      二年間不行使而消滅，自有侵權行為時起，逾十年者亦同（民法第一百九十七
      條第一項）。
二、原告主張其受詐騙，雖提出申購書影本二張、飛中公司股票影本四張為證。但是
    被告抗辯原告起訴已逾侵權行為之損害賠償請求權之時效。經查：原告早於八十
    九年九月七日，即向本院刑事庭自訴被告三人詐欺，此經調取本院八十九年自字
    第八二五號案卷查明無誤。是以原告遲至九十一年十二月三十一日始提起本件民
    事訴訟，縱使原告得請求被告依侵權行為規定負責，亦已罹於二年時效。
三、原告依據侵權行為之損害賠償請求權提起本訴，請求被告給付訴之聲明第一項所
    示金錢及遲延利息，已罹於時效，於法不合，應予駁回。原告受敗訴判決，其假
    執行之聲請即失所依據，應併予駁回。
四、因本案事證已臻明確，兩造其餘主張陳述及所提之證據，均毋庸再予審酌，附此
    說明。
五、綜上所論，原告之訴為無理由，依民事訴訟法第七十八條，判決如主文。（一、
    二審訴訟費用係指法院所收取費用與送達費用，不含律師費等費用。）
中      華      民      國    九十二    年      六      月    十九      日
                                    民事第二庭法官    吳燁山
右為正本，係照原本作成。
如對本判決不服，應於送達後廿日內，向本院提出上訴狀（應按對方人數提出影本）
；財產權訴訟，應按上訴利益百分之一．六五，繳納上訴費。另提出雙掛號郵票十份
─每份三十四元。
中      華      民      國    九十二    年      六      月    十九      日
                                            書記官    柯月英


司法院資訊處製作；財團法人民間司法改革基金會備份。
